臺灣宜蘭地方法院民事判決　九十年度訴字第二六三號
　　原　　　　告　　甲○○○
　　兼訴訟代理人　　丙○
　　被　　　　告　　乙○○
右當事人間請求侵權行為損害賠償事件，經本院刑事庭移送前來，本院判決如左：
    主    文
被告應分別給付原告丙○新台幣捌拾捌萬元、原告甲○○○新台幣伍拾柒萬貳仟元及
均自民國八十九年七月二十八日起至清償日止，按年息百分之五計算之利息。
原告丙○其餘之訴駁回。
訴訟費用由被告負擔。
本判決第一項於原告丙○、甲○○○分別以新台幣拾萬元、貳拾萬元為被告供擔保
後，得假執行。
原告丙○其餘假執行之聲請駁回。
    事    實
甲、原告方面：
一、聲明：
（一）、被告應給付原告丙○新台幣（下同）九十一萬元及自附帶民事起訴狀繕本送
        達被告之翌日，即八十九年七月二十八日起至清償日止，按年息百分之五計
        算之利息。
（二）、被告應給付原告甲○○○五十七萬二千元及自附帶民事起訴狀繕本送達被告
        之翌日，即八十九年七月二十八日起至清償日止，按年息百分之五計算之利
        息。
（三）、願供擔保請准宣告假執行。
二、陳述：
（一）、被告乙○○係拓遠建設股份有限公司（下稱拓遠公司）之負責人，緣有案外
        人鞏大建設股份有限公司（下稱鞏大公司）於民國八十三年間擬在宜蘭縣宜
        蘭市○○段三二七之一五、三二八之四三、三二八之二一地號土地上興建「
        東門町商業廣場」，在未申請建照執照前，即委由北宜廣告有限公司負責宣
        傳廣告銷售，並將擬興建之地下室其中Ｂ１Ｗ、Ｂ１Ｖ二個攤位分別以新台
        幣（下同）一百十四萬元、一百十一萬元（該東門町商業廣場之中等價位）
        之價格售予原告丙○，將其中Ｂ１Ａ之攤位以一百四十一萬元（該東門町商
        業廣場之中等價位）之價格售予原告甲○○○，嗣鞏大公司因故將該工程轉
        由拓遠公司接手，由拓遠公司規劃興建並向主管機關申請建照執照及與買受
        人即原告丙○、甲○○○重行訂立買賣契約（即所謂換約）。詎乙○○竟意
        圖為自己不法之所有，明知原告所購買之前開Ｂ１Ｗ、Ｂ１Ｖ及Ｂ１Ａ攤位
        所在係經規劃為供作防空避難室、停車場之用，非屬攤位用途，竟於換約時
        ，未向原告告知上情，致使原告陷於錯誤，誤認其所買受者為合法之攤位，
        而依約如期繳交期款（原告丙○繳付九十一萬元，原告甲○○○繳付五十七
        萬二千元）。嗣原告發現宜蘭縣政府以該地下室違規使用，命令拓遠公司立
        即停止使用並課處罰鍰後，始知受騙，然已分別受有前揭金額之損失。又被
        告上開詐欺犯行業經法院判決有罪確定，爰基於侵權行為法則，提起本訴。
（二）、雖然系爭土地及建物是分開定契約，但刑案認定陳福山無罪，且土地和建物
        的錢都是交給拓遠公司，所以被告要負全部賠償責任。
三、證據：提出買賣契約書六件、台灣高等法院九十年度上易字第二二四五號刑事判
    決書一件為證。
乙、被告方面：
一、聲明：原告之訴駁回。
二、陳述：
（一）、對於原告請求之金額有意見，只有收受建物部分的錢，Ｖ的部分是十七萬元
        、Ｗ的部分是十六萬七千元、Ａ的部分是十七萬八千元，土地部分的款項則
        非被告所收受。
（二）、刑事判決認定之事實有出入，陳福山不是原始土地所有人，他是後來才承接
        。
三、證據；未為任何舉證。
    理    由
一、原告起訴主張：被告乙○○係拓遠公司之負責人，緣有案外人鞏大公司於八十三
    年間擬在宜蘭縣宜蘭市○○段三二七之一五、三二八之四三、三二八之二一地號
    土地上興建「東門町商業廣場」，在未申請建照執照前，即委由北宜廣告有限公
    司負責宣傳廣告銷售，並將擬興建之地下室其中Ｂ１Ｗ、Ｂ１Ｖ二個攤位分別以
    一百十四萬元、一百十一萬元之價格售予原告丙○，將其中Ｂ１Ａ之攤位以一百
    四十一萬元之價格售予原告甲○○○，嗣鞏大公司因故將該工程轉由拓遠公司接
    手，由拓遠公司規劃興建並向主管機關申請建照執照及與原告換約。詎乙○○竟
    意圖為自己不法之所有，明知原告所購買之前開Ｂ１Ｗ、Ｂ１Ｖ及Ｂ１Ａ攤位所
    在係經規劃為供作防空避難室、停車場之用，非屬攤位用途，竟於換約時，未向
    原告告知上情，致使原告陷於錯誤，誤認其所買受者為合法之攤位，原告丙○、
    甲○○○遂依約分別繳付九十一萬元、五十七萬二千元予拓遠公司，嗣原告發現
    宜蘭縣政府以該地下室違規使用，命令拓遠公司立即停止使用並課處罰鍰後，始
    知受騙，然已分別受有前揭金額之損失，爰基於侵權行為法則，提起本訴等情。
    被告則以：只有收受建物部分的錢，Ｖ的部分是十七萬元、Ｗ的部分是十六萬七
    千元、Ａ的部分是十七萬八千元，土地部分的款項則非被告所收受，且刑事判決
    認定之事實有出入，陳福山不是原始土地所有人，他是後來才承接等語，資為抗
    辯。
二、原告主張被告乙○○係拓遠公司之負責人，緣有案外人鞏大公司於八十三年間擬
    在宜蘭縣宜蘭市○○段三二七之一五、三二八之四三、三二八之二一地號土地上
    興建「東門町商業廣場」，在未申請建照執照前，即委由北宜廣告有限公司負責
    宣傳廣告銷售，並將擬興建之地下室其中Ｂ１Ｗ、Ｂ１Ｖ二個攤位分別以一百十
    四萬元、一百十一萬元之價格售予原告丙○，將其中Ｂ１Ａ之攤位以一百四十一
    萬元之價格售予原告甲○○○，嗣鞏大公司因故將該工程轉由拓遠公司接手，由
    拓遠公司規劃興建並向主管機關申請建照執照及與原告換約。詎乙○○竟意圖為
    自己不法之所有，明知原告所購買之前開Ｂ１Ｗ、Ｂ１Ｖ及Ｂ１Ａ攤位所在係經
    規劃為供作防空避難室、停車場之用，非屬攤位用途，竟於換約時，未向原告告
    知上情，致使原告陷於錯誤，誤認其所買受者為合法之攤位，而依約如期繳交期
    款，嗣原告發現宜蘭縣政府以該地下室違規使用，命令拓遠公司立即停止使用並
    課處罰鍰後，始知受騙，以及被告上開詐欺犯行已遭判決有罪確定之事實，業據
    原告提出與所述相符之買賣契約書六件、台灣高等法院九十年度上易字第二二四
    五號刑事判決書一件為證，並有本院八十九年度自字第八號判決書在卷可參，且
    為被告所不爭執，自堪信為真實，惟被告仍執前揭情詞置辯，是本件所應審究者
    即為原告二人所受損害之金額究為若干？被告就該項金額是否應負賠償之責任？
    經查：
（一）、原告丙○固主張其因購買Ｂ１Ｗ、Ｂ１Ｖ攤位受騙，因而所損失之金額為九
        十一萬元等語，並舉台灣高等法院九十年度上易字第二二四五號刑事判決書
        為證。然依原告丙○所提出之四件買賣契約書所附分期付款明細表所載，其
        就上開二攤位所支出之價金僅為八十八萬元，顯與其上開主張及刑事判決所
        認定之金額不符。惟原告丙○於本院審理中既已主張「付款金額詳如卷內契
        約書所附的付款資料」，則關於其實際受損之金額，自以八十八萬元方為正
        確，其主張受損九十一萬元乙節，自非可採。至原告甲○○○因購買Ｂ１Ａ
        攤位受騙，因而損失五十七萬二千元乙情，有其所提出二件買賣契約書後附
        之分期付款明細表可佐，核與本院八十九年度自字第八號刑事判決所認定之
        金額相符，自堪信為真實。
（二）、被告雖抗辯稱對於原告請求之金額有意見，只有收受建物部分的錢，Ｖ的部
        分是十七萬元、Ｗ的部分是十六萬七千元、Ａ的部分是十七萬八千元，土地
        部分的款項則非被告所收受云云。惟查：被告意圖為自己不法之所有，明知
        原告二人所購買之攤位所在係經規劃為供作防空避難室、停車場之用，非屬
        攤位用途，竟於換約時，未向原告告知上情，致使原告陷於錯誤，誤認其所
        買受者為合法之攤位，而依約如期繳款，肇致原告丙○受損八十八萬元、原
        告甲○○○受損五十七萬二千元之事實，已見前述。再者，訴外人即地主陳
        福山係「提供土地與建商合建房屋，分得地上五、六、七層，餘為建商分得
        ，未參與興建、銷售，其雖在土地買賣契約書上出賣人欄簽章，然該房地實
        係拓遠公司所出售，伊因係土地所有人，乃將印章交予拓遠公司，責由拓遠
        公司處理」等情，亦為本院八十九年度自字第八號刑事判決及台灣高等法院
        九十年度上易字第二二四五號刑事判決所認定，此有上開二判決書附卷可參
        ，自堪信為真實，至被告抗辯「刑事判決認定之事實有出入，陳福山不是原
        始土地所有人，他是後來才承接」等情，縱然屬實，核與前揭事實之認定，
        不生影響，附此敘明。此外，原告甲○○○所提出土地買賣契約書後附之分
        期付款明細表備註欄內，留有被告簽收土地價款之印文乙節，亦有該份土地
        買賣契約書在卷可稽。綜上，堪認原告主張系爭土地和建物的錢都是交給拓
        遠公司，被告要負全部賠償責任為可採，反之，被告上開抗辯，則屬卸責之
        語，諉無足採。
三、按因故意不法侵害他人之權利者，負損害賠償責任，民法第一百八十四條第一項
    前段定有明文。又原告丙○、甲○○○因被告所為之詐欺侵權行為，因而分別受
    有八十八萬元及五十七萬二千元損害之事實，亦已認定如前，則本件原告依據侵
    權行為法則，請求被告分別給付原告丙○八十八萬元、原告甲○○○五十七萬二
    千元及均自附帶民事訴訟起訴狀繕本送達被告之翌日，即八十九年七月二十八日
    起至清償日止，按年息百分之五計算之利息，為有理由，應予准許。至原告丙○
    逾上開金額範圍之請求，則屬無據，應予駁回。
四、本判決原告勝訴部分，原告二人均陳明願供擔保，請求宣告假執行，核均無不合
    ，爰分別酌定相當之擔保金額，予以准許。至原告丙○敗訴部分，其訴既遭駁回
    ，則該部分假執行之聲請即失所附麗，應併予駁回。
五、據上論結，本件原告之訴為一部有理由、一部無理由，依民事訴訟法第七十九條
    但書、第三百九十條第二項，判決如主文。
中　　　華　　　民　　　國　　九十一　　年　  　四  　　月　   十五　 　日
                              臺灣宜蘭地方法院民事庭
~B審判長法官楊麗秋
~B法　　　官林翠華
~B法　　　官劉家祥
右正本證明與原本無異。
如對本判決上訴須於收受送達後廿日內向本院提出上訴狀。
中　　　華　　　民　　　國　　九十一　　年　　　四　　　月　　　十七　　日
~B法院書記官　程志賓
